---
title: "Data Analysis and Visualization - Assignment 5"
author: "Ma Jingchun, 2020111235"
output:
  html_document:
    df_print: paged
  pdf_document: default
---

+ 通过如下命令，加载数据集 wine：
```{r message=FALSE, warning=FALSE, paged.print=FALSE}
library(gclus)
library(tidyverse)
library(ggplot2)
library(gridExtra)
library(corrplot)
library(factoextra)
library(cluster)
library(mclust)
```

```{r, include=T, echo=T}
######### Please write your R code in this chunk #########
data(wine)
wineTrain <- wine[, which(names(wine) != "Class")]
attach(wineTrain)
```

该数据集有14个变量，178条关于酒的记录；其中，第一列 Cultivar 为一个多分类指标的标签。（该数据集是一个开源数据，有兴趣的同学可以通过数据网站查看每个变量的具体含义）。进一步，通过如下命令，生成去标签后的训练样本集 wineTrain（注意，这里我们没有选 random sample 来做后续模型估计）。
\bigskip\bigskip\bigskip\bigskip\bigskip\bigskip\bigskip\bigskip\bigskip
<br><br><br><br>

+  针对变量 Alcohol, Malic.Acid, Magnesium, Total.phenols, Color.intensity, Hue，进行描述性统计分析。请用一幅图内展示每个变量在标准化之后的箱型图，选用适当的颜色以及图片的主标题和横纵坐标的标题。从图中，有显示出可能的异常值吗？如果存在，请找出其在原始数据集中的行数。
```{r, include=T, echo=T}
######### Please write your R code in this chunk #########
### Solution to Q1
scl_wineTrain = as_tibble(scale(wineTrain))
ggplot(data = scl_wineTrain) + 
  geom_boxplot(mapping = aes(x=1, y=Alcohol,color="Alcohol")) + 
  geom_boxplot(mapping = aes(x=2, y=Malic, color="Malic")) + 
  geom_boxplot(mapping = aes(x=3, y=Magnesium, color="Magnesium")) + 
  geom_boxplot(mapping = aes(x=4, y=Phenols, color="Phenols")) + 
  geom_boxplot(mapping = aes(x=5, y=Intensity, color="Intensity")) + 
  geom_boxplot(mapping = aes(x=6, y=Hue, color="Hue")) + 
  labs(x='variables', y='range', title='boxplot of 6 variables')

```

Malic、Magnesium、Intensity、Hue有异常值点存在。

```{r}
# Malic
sort.list(wineTrain$Malic,decreasing=T)[1:3]
# Magnesium
sort.list(wineTrain$Magnesium,decreasing=T)[1:4]
# Intensity
sort.list(wineTrain$Intensity,decreasing=T)[1:4]
# Hue
sort.list(wineTrain$Hue,decreasing=T)[1]
```


\bigskip\bigskip\bigskip\bigskip\bigskip\bigskip\bigskip\bigskip\bigskip
<br><br><br><br>

+ 请选用ggplot2中适当的图表类型，展示每个变量的样本分布是否有偏，以及相关图标的格式，如颜色，标题，图例等等。
```{r, include=T, echo=T}
######### Please write your R code in this chunk #########
### Solution to Q2
p1 <- ggplot(data = wineTrain) + 
  geom_histogram(aes(x = Alcohol,y = ..density..), bins=30, color='white',fill='lightblue') + geom_density(mapping = aes(x = Alcohol)) + 
  stat_function(fun=function(x)
    dnorm(x,
          mean = mean(wineTrain$Alcohol),
          sd=sd(wineTrain$Alcohol)),
    color='blue')
p2 <- ggplot(data = wineTrain) + 
  geom_histogram(aes(x = Malic,y = ..density..), bins=30, color='white',fill='lightblue') + geom_density(mapping = aes(x = Malic)) + 
  stat_function(fun=function(x)
    dnorm(x,
          mean = mean(wineTrain$Malic),
          sd=sd(wineTrain$Malic)),
    color='blue') 
p3 <- ggplot(data = wineTrain) + 
  geom_histogram(aes(x = Ash,y = ..density..), bins=30, color='white',fill='lightblue') + geom_density(mapping = aes(x = Ash)) + 
  stat_function(fun=function(x)
    dnorm(x,
          mean = mean(wineTrain$Ash),
          sd=sd(wineTrain$Ash)),
    color='blue') 
p4 <- ggplot(data = wineTrain) + 
  geom_histogram(aes(x = Alcalinity,y = ..density..), bins=30, color='white',fill='lightblue') + geom_density(mapping = aes(x = Alcalinity)) + 
  stat_function(fun=function(x)
    dnorm(x,
          mean = mean(wineTrain$Alcalinity),
          sd=sd(wineTrain$Alcalinity)),
    color='blue') 
p5 <- ggplot(data = wineTrain) + 
  geom_histogram(aes(x = Magnesium,y = ..density..), bins=30, color='white',fill='lightblue') + geom_density(mapping = aes(x = Magnesium)) + 
  stat_function(fun=function(x)
    dnorm(x,
          mean = mean(wineTrain$Magnesium),
          sd=sd(wineTrain$Magnesium)),
    color='blue')
p6 <- ggplot(data = wineTrain) + 
  geom_histogram(aes(x = Phenols,y = ..density..), bins=30, color='white',fill='lightblue') + geom_density(mapping = aes(x = Phenols)) + 
  stat_function(fun=function(x)
    dnorm(x,
          mean = mean(wineTrain$Phenols),
          sd=sd(wineTrain$Phenols)),
    color='blue') 
p7 <- ggplot(data = wineTrain) + 
  geom_histogram(aes(x = Flavanoids,y = ..density..), bins=30, color='white',fill='lightblue') + geom_density(mapping = aes(x = Flavanoids)) + 
  stat_function(fun=function(x)
    dnorm(x,
          mean = mean(wineTrain$Flavanoids),
          sd=sd(wineTrain$Flavanoids)),
    color='blue')
p8 <- ggplot(data = wineTrain) + 
  geom_histogram(aes(x = Nonflavanoid,y = ..density..), bins=30, color='white',fill='lightblue') + geom_density(mapping = aes(x = Nonflavanoid)) + 
  stat_function(fun=function(x)
    dnorm(x,
          mean = mean(wineTrain$Nonflavanoid),
          sd=sd(wineTrain$Nonflavanoid)),
    color='blue') 
p9 <- ggplot(data = wineTrain) + 
  geom_histogram(aes(x = Proanthocyanins,y = ..density..), bins=30, color='white',fill='lightblue') + geom_density(mapping = aes(x = Proanthocyanins)) + 
  stat_function(fun=function(x)
    dnorm(x,
          mean = mean(wineTrain$Proanthocyanins),
          sd=sd(wineTrain$Proanthocyanins)),
    color='blue')
p10 <- ggplot(data = wineTrain) + 
  geom_histogram(aes(x = Intensity,y = ..density..), bins=30, color='white',fill='lightblue') + geom_density(mapping = aes(x = Intensity)) + 
  stat_function(fun=function(x)
    dnorm(x,
          mean = mean(wineTrain$Intensity),
          sd=sd(wineTrain$Intensity)),
    color='blue')
p11 <- ggplot(data = wineTrain) + 
  geom_histogram(aes(x = Hue,y = ..density..), bins=30, color='white',fill='lightblue') + geom_density(mapping = aes(x = Hue)) + 
  stat_function(fun=function(x)
    dnorm(x,
          mean = mean(wineTrain$Hue),
          sd=sd(wineTrain$Hue)),
    color='blue')
p12 <- ggplot(data = wineTrain) + 
  geom_histogram(aes(x = OD280,y = ..density..), bins=30, color='white',fill='lightblue') + geom_density(mapping = aes(x = OD280)) + 
  stat_function(fun=function(x)
    dnorm(x,
          mean = mean(wineTrain$OD280),
          sd=sd(wineTrain$OD280)),
    color='blue')
p13 <- ggplot(data = wineTrain) + 
  geom_histogram(aes(x = Proline,y = ..density..), bins=30, color='white',fill='lightblue') + geom_density(mapping = aes(x = Proline)) + 
  stat_function(fun=function(x)
    dnorm(x,
          mean = mean(wineTrain$Proline),
          sd=sd(wineTrain$Proline)),
    color='blue') 
grid.arrange(p1,p2,p3,p4,p5,p6,p7,p8,p9,p10,p11,p12,p13, ncol=4)
```

无偏：Alcalinity

左偏：Ash Hue

右偏：Malic Magnesium Nonflavanoid Proanthocyanins Intensity Proline

双峰：Alcohol Phenols Flavanoids OD280

\bigskip\bigskip\bigskip\bigskip\bigskip\bigskip\bigskip\bigskip\bigskip
<br><br><br><br>

+ 请选用合适的方式，计算并展示 wineTrain 数据集中所有变量的两两相关性。你哪些变量之间的相关性比较高？
```{r, include=T, echo=T}
######### Please write your R code in this chunk #########
### Solution to Q3
corrplot(cor(wineTrain))
```

正相关性：Phenols 和 Flavanoids、Alcohol 和 Proline、OD280 和 Flavanoids

负相关性：Malic 和 Hue、Flavanoids 和 Nonflavanoid


\bigskip\bigskip\bigskip\bigskip\bigskip\bigskip\bigskip\bigskip\bigskip
<br><br><br><br>

+ 设定随机数种子为你的学号，通过 k-means 方式进⾏聚类，其中，中⼼的个数定为 3 个。请通过合适的图表(建议 ggplot2 相关图表)，展示你的聚类效果。你认为 kmeans 的聚 类效果如何︖
```{r, include=T, echo=T}
######### Please write your R code in this chunk #########
### Solution to Q4
set.seed(2020111235)
k <- kmeans(scl_wineTrain, centers = 3, nstart = 25)
scl_wineTrain$cluster = k[["cluster"]]
# fviz_cluster
fviz_cluster(k, data = scl_wineTrain[-14])
```

我认为聚类的效果不是很好，由上面两张图展示出聚成三类中有很多重叠的部分，且分类边界不是很明显
\bigskip\bigskip\bigskip\bigskip\bigskip\bigskip\bigskip\bigskip\bigskip
<br><br><br><br>


+ 请通过 silhouette 统计量和 gap 统计量，分别决定 cluster 组的个数的最优值，并将你得到的结果进行展示。两种⽅法给出的最优组数是否相同？如果不同，你觉得哪个更合理。其中 nstart 设定为 25. 此时，组的个数与原始数据集中 wine 中的变量 Cultivar 的可能取值相比，是否相同？

```{r, include=T, echo=T}
######### Please write your R code in this chunk #########
### Solution to Q5

# silhouette method
avg_sil <- function(k) {
  km.res <- kmeans(scl_wineTrain[-14], centers = k, nstart = 25)
  ss <- silhouette(km.res$cluster, dist(scl_wineTrain[-14]))
  mean(ss[, 3])
}
k.values <- 2:15
avg_sil_values <- map_dbl(k.values, avg_sil)
plot(k.values, avg_sil_values,
     type = "b", pch = 19, frame = FALSE, 
     xlab = "Number of clusters K",
     ylab = "Average Silhouettes")
fviz_nbclust(scl_wineTrain[-14], kmeans, method = "silhouette")

# Gap method
gap_stat <- clusGap(scl_wineTrain[-14], FUN = kmeans, nstart = 25,K.max = 10, B = 50)
print(gap_stat, method = "firstmax")
fviz_gap_stat(gap_stat)
```

采用标准化后的数据进行聚类，两种⽅法给出的最优组数相同，获得聚类结果均为3.
\bigskip\bigskip\bigskip\bigskip\bigskip\bigskip\bigskip\bigskip\bigskip
<br><br><br><br>

+ 设定随机数种子为你的学号，通过 k-means 方式进行聚类，其中，中心的个数定为 3 个。 根据每个个体的分组情况，与其对应的标签相比，吻合情况如何？你可以展示一下confusion matrix。
```{r}
######### Please write your R code in this chunk #########
### Solution to Q6
scl_wineTrain[scl_wineTrain$cluster==1,"cluster"] <- 6
scl_wineTrain[scl_wineTrain$cluster==2,"cluster"] <- 4
scl_wineTrain[scl_wineTrain$cluster==3,"cluster"] <- 5
scl_wineTrain[scl_wineTrain$cluster==4,"cluster"] <- 1
scl_wineTrain[scl_wineTrain$cluster==5,"cluster"] <- 2
scl_wineTrain[scl_wineTrain$cluster==6,"cluster"] <- 3
table(wine$Class, scl_wineTrain$cluster)
```

存在少量分错的情况

\bigskip\bigskip\bigskip\bigskip\bigskip\bigskip\bigskip\bigskip\bigskip
<br><br><br><br>

+ 请展示通过层次聚类hclust函数进行聚类的结果，并通过合适的可视化方式进行展示。该方法与 k-means 相比，效果如何？
```{r}
######### Please write your R code in this chunk #########
### Solution to Q7
res.hc <- eclust(scl_wineTrain, "hclust") # compute hclust
fviz_cluster(res.hc) # scatter plot
table(wine$Class, res.hc[["cluster"]])
```

从图中看层次聚类没有kmeans方法聚类效果好，分类边界存在重叠程度更大，从Confusion matrix看，分错的总数减少，但对某两类的分类产生的错误更多

\bigskip\bigskip\bigskip\bigskip\bigskip\bigskip\bigskip\bigskip\bigskip
<br><br><br><br>

+ 请通过任何一种你学过的分类方法，将 wine 进行分类，其中 Cultivar 作为响应变量，得到每个样本点的分类的预测值。对比 k-means 的 k 取 3 的时候的聚类效果，你认为通过 kmeans 方法聚类后用来做标签的预测效果怎么样？哪个更精准？你觉得可能的原因有哪些？

```{r}
######### Please write your R code in this chunk #########
### Solution to Q8
clPairs(wineTrain, wine$Class)
BIC <- mclustBIC(wineTrain)
plot(BIC)

mod1 <- Mclust(wineTrain, x = BIC)
plot(mod1, what = "classification")

table(wine$Class, mod1$classification)
```

分类准确性比kmeans好，没有分错的情况

\bigskip\bigskip\bigskip\bigskip\bigskip\bigskip\bigskip\bigskip\bigskip
<br><br><br><br>

